臺灣臺中地方法院刑事判決
111年度金訴字第32號
公  訴  人  臺灣臺中地方檢察署檢察官
被      告  賴君岳


            賴佳妤




上列被告等因詐欺等案件，經檢察官提起公訴（110年度偵字第
6990號），被告等於準備程序中就被訴事實均為有罪之陳述，經
本院合議庭裁定改由受命法官獨任進行簡式審判，判決如下：
    主    文
己○○犯如附表所示之罪，各處如附表「主文」欄所示之刑。應執
行有期徒刑壹年參月。
庚○○犯如附表所示之罪，各處如附表「主文」欄所示之刑及沒收
。應執行有期徒刑壹年肆月。
    犯罪事實
一、庚○○、己○○自民國109年6月間某日起，加入姓名、年籍不詳
    ，易信暱稱「小叮噹」之成年人所屬詐欺集團（庚○○、己○○
    涉犯參與犯罪組織部分，前經臺灣臺中地方檢察署檢察官以
    109年度偵字第34205號提起公訴，非本案起訴範圍），己○○
    依「小叮噹」指示負責通知庚○○，庚○○擔任前往不特定便利
    商店領取內含金融帳戶之包裹之「取簿手」，而庚○○每領取
    1個包裹可獲得新臺幣（下同）500元之報酬，己○○則可獲得
    1000元之報酬。庚○○、己○○與「小叮噹」及所屬詐欺集團成
    員間，乃共同意圖為自己不法之所有，基於三人以上共同犯
    詐欺取財及意圖掩飾、隱匿犯罪所得去向之洗錢之犯意聯絡
    ，於109年6月14日5時21分許，己○○接獲「小叮噹」指示，
    通知庚○○領取包裹後，庚○○搭乘其不知情之友人陳名聖（另
    經檢察官以110年度偵字第6990號為不起訴處分）所駕駛車
    牌號碼000-0000號自用小客車，前往臺中市○○區○○路000號
    統一超商鈺英門市，領取由林峻偉（涉犯幫助詐欺部分，另
    經臺灣新北地方檢察署以109年度偵字第34352號聲請簡易判
    決處刑）所寄出、內含其所申設之上海商業儲蓄銀行帳號00
    0-00000000000000號帳戶（下稱甲帳戶）、其不知情姑姑林
    怡華申辦之臺灣銀行帳號000-000000000000號帳戶（下稱乙
    帳戶）之存摺、提款卡及密碼等物之統一交貨便包裹（庚○○
    、己○○涉嫌對林峻偉詐欺取財部分，另經檢察官以110年度
    偵字第6990號為不起訴處分），嗣庚○○於翌日（15日）某時
    許，在其當時位於臺中市○○區○○○路0000號4樓之5住處附近
    ，將該包裹交予不詳詐欺集團成員，並因之取得500元之報
    酬，己○○則因之取得1000元之報酬。
(一)不詳詐欺集團成員於109年6月13日11時30分許，撥打電話予
    丙○○，佯稱：係其友人「林進利」急需用錢云云，致丙○○因
    而陷於錯誤，於同年月15日13時14分許，依指示以臨櫃匯款
    方式，匯款15萬元至前開林怡華乙帳戶內，款項旋遭提領一
    空。
(二)不詳詐欺集團成員109年6月15日某時許，撥打電話予丁○○，
    佯稱：係丁○○母親之前的生意夥伴「黃小姐」，生意周轉不
    靈需借款云云，致丁○○因而陷於錯誤，於同日10時15分許，
    依指示臨櫃匯款3萬元至前開林峻偉甲帳戶內，款項即遭提
    領一空。
(三)不詳詐欺集團成員於109年6月12日16時32分許，以門號「00
    00000000」撥打電話予甲○○，佯稱係其友人羅作信，嗣於同
    年月15日某時許，撥打電話向其佯稱：因積欠廠商款項需款
    孔亟云云，致甲○○因而陷於錯誤，於同日12時48分許，依指
    示匯款5萬元至前開林峻偉甲帳戶內，款項旋遭提領一空；
    於翌日（16日）某時許，接續撥打電話向其佯稱：尚欠款項
    3萬元云云，致甲○○因而陷於錯誤，於同日14時14分許，再
    依指示匯款3萬元至林峻偉前開甲帳戶內，款項亦遭提領一
    空。嗣丙○○、丁○○、甲○○發覺有異報警處理，始循線查悉上
    情。
二、案經丙○○、丁○○、甲○○訴由臺中市政府警察局大甲分局報告
    臺灣臺中地方檢察署檢察官偵查起訴。
    理    由
一、本件被告己○○、庚○○所犯係死刑、無期徒刑或最輕本刑為三
    年以上有期徒刑或高等法院管轄第一審案件以外之罪，渠等
    於準備程序期日就被訴事實均為有罪之陳述，經本院告知簡
    式審判程序之旨，並聽取公訴人及被告之意見後，依刑事訴
    訟法第273條之1第1項規定，裁定由受命法官獨任進行簡式
    審判程序，且依同法第273條之2規定，不適用傳聞法則有關
    限制證據能力之相關規定，合先敘明。
二、上開犯罪事實，業據被告己○○於警詢、本院準備及審理程序
    時均坦承不諱，被告庚○○則於本院準備及審理程序時均坦承
    不諱（見警卷第3至10頁、本院卷第84、99頁），核與告訴
    人丙○○、丁○○、甲○○、證人陳名聖於警詢、偵訊時、證人林
    峻偉、林怡華於警詢時證述之情節（見警卷第25至31、39至
    43頁、偵卷第47頁、核交字卷第9至13、19至21
　　、43至45、69至73頁）均大致相符，並有指認犯罪嫌疑人紀
    錄表、指認表、指認照片對照表（被告庚○○指認被告己○○）
    、上海商業儲蓄銀行臺北票據匯款處理中心109年11月5日上
    票字第1090026651號函檢送北新莊分行林峻偉帳號00000000
    000000號帳戶之開戶基本資料、區間交易明細、臺灣銀行新
    莊分行109年11月10日新莊營密字第10900045421號函檢送：
    林怡華帳號071004***183號帳戶之開戶基本資料、指定期間
    交易明細、7–11貨態查詢系統（Z00000000000）、
　　7-11鈺英門市監視器錄影畫面截圖、車輛詳細資料報表（AA
    -2269、張魁育）（見警卷第19至23、83至106、119至131頁
    ）、告訴人甲○○報案相關資料：①與暱稱「安平0000000000
    」之人LINE對話紀錄截圖、照片（即林峻偉存摺照片）、手
    機通聯紀錄截圖②上海商業銀行存款憑條2紙照片③內政部警
    政署反詐騙諮詢專線紀錄表④臺中市政府警察局第一分局公
    益派出所受理詐騙帳戶通報警示簡便格式表⑤臺中市政府警
    察局第一分局公益派出所受理各類案件紀錄表⑥臺中市政府
    警察局第一分局公益派出所受理刑事案件報案三聯單、告訴
    人丁○○報案相關資料：①內政部警政署反詐騙諮詢專線紀錄
    表②新竹市警察局第一分局北門派出所受理詐騙帳戶通報警
    示簡便格式表③第三信用合作社匯款單據④與詐騙集團成員間
    之LINE對話紀錄⑤新竹市警察局第一分局北門派出所受理各
    類案件紀錄表⑥新竹市警察局第一分局北門派出所受理刑事
    案件報案三聯單、告訴人丙○○報案相關資料：①內政部警政
    署反詐騙諮詢專線紀錄表②臺中市政府警察局第五分局東山
    派出所受理詐騙帳戶通報警示簡便格式表③合作金庫銀行匯
    款申請書代收入傳票影本④詐騙集團成員來電紀錄及對話紀
    錄截圖⑤臺中市政府警察局第五分局東山派出所受理各類案
    件紀錄表⑥臺中市政府警察局第五分局東山派出所受理刑事
    案件報案三聯單（見核交字卷第23至31、35至37、47至49、
    53至57、61至63、75、79至85、89至91頁）等附卷可稽。足
    徵被告二人前揭自白與事實相符。本案事證明確，被告己○○
    、庚○○犯行均洵堪認定，應依法論科。
三、論罪科刑：
(一)核被告己○○、庚○○就犯罪事實一、(一)至(三)所為，均係犯
    刑法第339條之4第1項第2款之三人以上共同犯詐欺取財罪及
    洗錢防制法第14條第1項之洗錢罪。被告二人就犯罪事實一
    、(一)至(三)所犯之刑法第339條之4第1項第2款之加重詐欺
    取財罪及洗錢防制法第14條第1項之洗錢罪，均屬想像競合
    犯，應分別從重論以加重詐欺取財罪處斷。
(二)查依本件詐術態樣而言，自招募成員分配事務、擬定詐術內
    容、對被害人實施詐術等階段，均需由多人縝密分工方能完
    成。被告己○○、庚○○均雖僅負責「收簿手」部分之工作，並
    依指示將所收取之含有人頭金融帳戶之包裹轉交予其他不詳
    詐欺提團成員，且有接觸集團成員「小叮噹」等人，且能從
    中抽取報酬，是就詐欺被害人之各階段行為，主觀上自具有
    相互利用之共同犯意，所參與部分亦屬犯罪歷程不可或缺之
    重要環節，堪認被告己○○、庚○○係以自己共同犯罪之意思，
    分擔集團內之部分犯罪行為，並相互利用各成員彼此各自負
    擔之部分犯罪行為，以完成整體之犯罪計畫，自應同負共同
    正犯之責，要無疑義。被告己○○、庚○○與所屬詐欺集團其他
    成員之間，就前開犯行，有犯意聯絡及行為分擔，應論以共
    同正犯。
(三)被告己○○、庚○○就犯罪事實一、(一)至(三)所示3次加重詐
    欺取財犯行，被害人不同，其犯意各別，行為互殊，應予分
    論併罰。
(四)刑之加重減輕：
 1、按洗錢防制法第16條第2項規定：犯前2條之罪，在偵查或審
    判中自白者，減輕其刑。復按一行為而觸犯數罪名之想像競
    合犯，係指行為人以一行為，而侵害數個相同或不同之法益
    ，具備數個犯罪構成要件，為充分保護被害法益，避免評價
    不足，乃就行為所該當之數個構成要件分別加以評價，而論
    以數罪。但因行為人祗有單一行為，較諸數個犯罪行為之侵
    害性為輕，揆諸「一行為不二罰」之原則，法律乃規定「從
    一重處斷」即為已足，為科刑上或裁判上一罪。由於想像競
    合犯在本質上為數罪，行為所該當之多數不法構成要件，均
    有其獨立之不法及罪責內涵，因此法院於判決內，仍應將其
    所犯數罪之罪名，不論輕重，同時並列，不得僅論以重罪，
    置輕罪於不顧；而於決定處斷刑時，各罪之不法及罪責內涵
    ，亦應一併評價，並在最重罪名之法定刑度內，量處適當之
    刑，且不得科以較輕罪名所定最輕本刑以下之刑，觀諸刑法
    第55條規定即明。於刑事立法上，針對特定犯罪行為刑事制
    裁依據之刑法（含特別刑法）條款，乃是就具體之犯罪事實
    ，經過類型化、抽象化與條文化而成。是刑法（含特別刑法
    ）所規定之各種犯罪，均有符合其構成要件之犯罪事實。想
    像競合犯，於本質上既係數罪，則不論行為人係以完全或局
    部重疊之一行為所犯，其所成立數罪之犯罪事實，仍各自獨
    立存在，並非不能分割（最高法院刑事大法庭108 年度台上
    大字第3563號裁定意旨參照）。次按想像競合犯之處斷刑，
    本質上係「刑之合併」。其所謂從一重處斷，乃將想像競合
    犯組成之評價上數罪，合併為科刑一罪，其所對應之刑罰，
    亦合併其評價上數罪之數法定刑，而為一個處斷刑。易言之
    ，想像競合犯侵害數法益者皆成立犯罪，論罪時必須輕、重
    罪併舉論述，同時宣告所犯各罪名，包括各罪有無加重、減
    免其刑之情形，亦應說明論列，量刑時併衡酌輕罪部分量刑
    事由，評價始為充足，然後依刑法第55條前段規定「從一重
    處斷」，非謂對於其餘各罪可置而不論。因此，法院決定處
    斷刑時，雖以其中最重罪名之法定刑，做為裁量之準據，惟
    於裁量其輕重時，仍應將輕罪合併評價在內（最高法院108
    年度台上字第4405、4408號判決意旨參照）。
 2、查被告己○○、庚○○於本院審理程序時坦認洗錢犯行（見本院
    卷第84、99頁），就渠等洗錢犯行，依上開規定原應分別減
    輕其刑，雖其洗錢係屬想像競合犯其中之輕罪，惟參諸上開
    說明，本院於後述量刑時仍當一併衡酌前開各該減輕其刑事
    由，附予敘明。
(五)爰審酌被告己○○、庚○○各自之前科素行（參臺灣高等法院被
    告前案紀錄表），其竟不思以正當方式工作賺取所需，為取
    得報酬而加入本案詐欺集團，擔任取簿手工作，本案告訴人
    丙○○、丁○○、甲○○受詐欺之金額分別為15萬元、3萬元、8萬
    元，嗣被告己○○已與告訴人丙○○以5萬元調解成立，並已給
    付5000元（見本院卷附調解結果報告書），告訴人丁○○、甲○○則未能於調解程序到庭，而未能調解成立、賠償渠等所受
    損害，被告己○○、庚○○因本案分別取得1000元、500元之報
    酬等節；兼衡被告己○○自述國中肄業之教育智識程度，目前
    做油漆，離婚，需照顧撫養2名未成年子女之生活狀況；庚○○自述國中肄業之教育智識程度，已婚，需要撫養母親、1名
    未成年子女，之前房東偶而會付費請其打掃，小孩目前由先
    生照顧之生活狀況（見本院卷第101頁），犯後於本院審理
    程序時能坦承全部犯行等一切情狀，分別量處如附表所示之
    刑，並考量被告己○○、庚○○就附表所犯屬有同質性之加重詐
    欺罪，定其應執行之刑如主文所示。
(六)沒收部分：
 1、查被告庚○○供稱因本案取得500元之報酬，自屬其本案犯行
    之犯罪所得，雖未據扣案，仍應依刑法第38條之1第1項、第
    3項規定，於被告所犯罪名項下，合併宣告沒收，於全部或
    一部不能沒收或不宜執行沒收時，追徵其價額。
 2、次查被告己○○供稱因本案取得1000元之報酬，自屬其本案犯
    行之犯罪所得，惟被告己○○已與告訴人丙○○以5萬元調解成
    立，並已給付5000元完畢，業如前述，被告己○○賠償之金額
    已高於其本案取得之犯罪所得，揆諸刑法第38條之1第5項規
    定之意旨，爰不予宣告沒收，附此敘明。
據上論斷，應依刑事訴訟法第273條之1第1項、第299條第1項前
段，洗錢防制法第14條第1項、第16條第2項，刑法第11條、第28
條、第339條之4第1項第2款、第55條、第51條第5款、第38條之1
第1項、第3項，刑法施行法第1條之1第1項，判決如主文。
本案經檢察官乙○○提起公訴，檢察官戊○○到庭執行職務。
中　　華　　民　　國　　111 　年　　4 　　月　　28　　日
                  刑事第九庭    法  官  陳怡珊
以上正本證明與原本無異。
如不服本判決應於收受判決後20日內向本院提出上訴書狀，並應
敘述具體理由；其未敘述上訴理由者，應於上訴期間屆滿後20日
內向本院補提理由書（均須按他造當事人之人數附繕本）「切勿
逕送上級法院」。
                                書記官  吳韻聆
中　　華　　民　　國　　111 　年　　4 　　月　　28　　日
附錄本案論罪科刑法條：
中華民國刑法第339條之4
犯第339 條詐欺罪而有下列情形之一者，處1 年以上7 年以下有
期徒刑，得併科1 百萬元以下罰金：
一、冒用政府機關或公務員名義犯之。
二、三人以上共同犯之。
三、以廣播電視、電子通訊、網際網路或其他媒體等傳播工具，
    對公眾散布而犯之。
前項之未遂犯罰之。
洗錢防制法第14條
有第二條各款所列洗錢行為者，處7 年以下有期徒刑，併科新臺
幣5 百萬元以下罰金。
前項之未遂犯罰之。
前二項情形，不得科以超過其特定犯罪所定最重本刑之刑。
附表：
編號 犯罪事實 主文     宣告刑  沒收 1 犯罪事實一、(一) 己○○犯三人以上共同詐欺取財罪，處有期徒刑壹年壹月。  （無）  2 犯罪事實一、(二) 己○○犯三人以上共同詐欺取財罪，處有期徒刑壹年。   3 犯罪事實一、(三) 己○○犯三人以上共同詐欺取財罪，處有期徒刑壹年壹月。   

編號 犯罪事實 主文     宣告刑  沒收 1 犯罪事實一、(一) 庚○○犯三人以上共同詐欺取財罪，處有期徒刑壹年貳月。  未扣案之犯罪所得新臺幣伍佰元沒收，於全部或一部不能沒收或不宜執行沒收時，追徵其價額。 2 犯罪事實一、(二) 庚○○犯三人以上共同詐欺取財罪，處有期徒刑壹年。   3 犯罪事實一、(三) 庚○○犯三人以上共同詐欺取財罪，處有期徒刑壹年壹月。